臺灣嘉義地方法院刑事判決　　　　　　 99年度交易字第341號
公　訴　人　臺灣嘉義地方法院檢察署檢察官
被　　　告　陳碧欽　38歲民.
　　　　　　陳明朝
上列被告等因過失致死案件，經檢察官提起公訴（98年度偵字第
9130號），本院改行簡式審判程序，判決如下：
    主  文
陳碧欽犯過失致人於死罪，處有期徒刑玖月。
陳明朝犯過失致人於死罪，處有期徒刑柒月。
    犯 罪 事 實
一、民國98年11月1日18時40幾分許之夜間，黃侯秀絨於穿越嘉
    義縣六腳鄉○○村縣道嘉57線公路1.6公里處之馬路時，疏
    未注意小心迅速穿越，1名姓名年籍不詳之男子，騎乘不詳
    號碼之機車搭載另名男子，沿上揭道路由北往南方向行駛，
    疏未注意車前狀況，並隨時採取必要之安全措施，機車至該
    處碰撞黃侯秀絨，致黃侯秀絨倒臥於馬路上，住在嘉義縣六
    腳鄉三義村三姓寮35之12號之陳木霖聽見撞擊聲立刻外出查
    看，並呼叫該名機車騎士停下，然該名機車騎士見肇事即加
    速逃逸，未在黃侯秀絨倒地處之前方擺放警示設施，陳木霖
    隨即進入屋內撥打119報警。於同日18時50分許，陳碧欽駕
    駛車牌號碼GV-6559號自用小客車，沿上開道路由北往南方
    向行駛至該處，原應注意汽車行駛時，駕駛人應注意車前狀
    況，並隨時採取必要之安全措施，而當時天候陰，柏油路面
    乾燥無缺陷，無障礙物，視距良好，夜間固無照明，惟可以
    車燈照亮前方行駛，並無不能注意之情形，竟疏未注意車前
    狀況，並隨時採取必要之安全措施，致未發現黃侯秀絨倒臥
    於馬路上，該車直接輾過黃侯秀絨身體，經陳碧欽察覺車輛
    似有壓過異物而停於路旁，隨後林美慧駕駛車牌號碼9L-40
    32號自用小客車行經該處，發現馬路上有人而閃避，並將車
    輛停在路旁，陳碧欽與其夫黃敬強下車正要前往察看時，1
    名姓名年籍不詳之女子在場，向陳碧欽與其夫表示馬路上的
    是木頭，陳碧欽因而與其夫折返駕車離去，林美慧於路旁發
    現其車輛底部卡著鋤頭，乃將鋤頭拿出放置路旁，其見救護
    車駛近，遂駕車離去。適有陳明朝駕駛車牌號碼7N-9569號
    自用小客車，沿上揭道路由北往南方向行駛至該處，原應注
    意車前狀況，並隨時採取必要之安全措施，而依當時上開情
    形，並無不能注意之情形，竟疏未注意車前狀況，並隨時採
    取必要之安全措施，致未發現黃侯秀絨倒臥於馬路上，該車
    直接輾過黃侯秀絨身體，黃侯秀絨因陳碧欽及陳明朝上揭自
    用小客車之先後輾壓，受有重度顱腦及胸腹部鈍力損傷等傷
    害，當場不治死亡。陳明朝於事故發生後，在未有偵查犯罪
    職權之公務員發覺前，於警員前往現場處理時在場，當場承
    認為肇事人，對於未發覺之犯罪自首而接受裁判。
二、案經黃侯秀絨之子黃優農訴由嘉義縣警察局朴子分局報請臺
    灣嘉義地方法院檢察署檢察官偵查起訴，本院改行簡式審判
    程序。
    理  由
壹、程序事項：
    本件於準備程序進行中，被告陳碧欽、陳明朝就被訴事實為
    有罪之陳述，且所犯係死刑、無期徒刑、最輕本刑為3年以
    上有期徒刑以外之罪，經本院告知簡式審判程序之旨，並聽
    取檢察官及被告之意見後，依刑事訴訟法第273條之1第1項
    之規定，裁定進行簡式審判程序，復依刑事訴訟法第273條
    之2規定，不適用證據提示、交互詰問及傳聞法則有關證據
    能力限制等規定。
貳、實體事項
一、上揭犯罪事實，業據被告陳碧欽、陳明朝於本院準備程序及
    審理時坦承不諱（見本院99年度交易字第341號卷-下稱本院
    卷，第68、82-85頁），並經證人黃敬強、林美慧、陳木霖
    於警詢時證述屬實（見嘉義縣警察局朴子分局卷-下稱警卷
    ，第9-12、16-19頁；98年度相字第656號卷-下稱相卷，第5
    頁），且據證人林美慧於偵查時結證明確（見99年度偵字第
    9130號卷-下稱偵卷，第42-44頁），復有監視錄影器翻拍照
    片1張、道路交通事故現場圖、道路交通事故調查報告表(一)
    (二)各1份、道路交通事故照片18張等附卷可憑（見警卷第28
    頁、相卷第19-21、23-31頁）。且1、綜合7N-9569號與GV-
    6559號自用小客車勘察情形，車輛四周未有明顯毀損情形，
    血跡擦抹及噴濺痕跡集中於車輛底盤，現場遺留碎片與GV-
    6559號自用小客車左前霧燈物理性吻合。研判以上兩台自用
    小客車於被害人黃侯秀絨倒臥在地時肇事輾壓過被害人可能
    性高。2、現場遺留血跡輪胎印為6條胎紋，經比對與7N-95
    69號自用小客車輪胎胎紋類似，另該車左後輪有大量血跡擦
    附及噴濺情形，研判該車左後輪造成現場血跡輪胎壓印可能
    性高，有嘉義縣警察局朴子分局現場勘察報告1份及所附鑑
    定照片80張在卷可稽（見相卷第50-92頁）。又經送內政部
    警政署刑事警察局鑑定結果，編號1棉棒血跡（採自7N-9569
    號自用小客車左後輪前側底盤）、編號2棉棒血跡（採自7N-
    9569號自用小客車左後輪後側擋泥板）、編號3棉棒血跡（
    採自GV-6559號自用小客車底盤中樑中段）、編號4棉棒血跡
    （採自GV-6559號自用小客車底盤排氣管中段），檢出同一
    女性DNA-STR型別，與被害人DNA型別相符，該型別在臺灣地
    區中國人分布機率預估為4.30×10的負19次方，有該局98年
    12月21日刑醫字第0980162792號鑑驗書1份附卷可參（見偵
    卷第6頁），足認被告陳碧欽、陳明朝確有於上開時地駕駛
    自用小客車輾壓被害人之身體肇事。
二、被害人因本件車禍事故受有重度顱腦及胸腹部鈍力損傷等傷
    害，當場不治死亡乙節，業經告訴人黃優農於警詢時證述明
    確（見警卷第21-23頁），並據檢察官督同法醫師、檢驗員
    相驗解剖屬實，復有相驗筆錄、解剖筆錄各1份、檢驗報告
    書1份、相驗照片8張、解剖照片14張、法醫解剖鑑定報告書
    、相驗屍體證明書各1份等在卷可憑（見相卷第32、36、40-
    47、93-103、105-114頁），足見被害人係因被告陳碧欽、
    陳明朝肇事直接引致死亡。
三、按汽車行駛時，駕駛人應注意車前狀況，並隨時採取必要之
    安全措施，道路交通安全規則第94條第3項定有明文。被告
    陳碧欽、陳明朝為汽車駕駛人，自應注意上揭規定，且當時
    天候陰，柏油路面溼潤，無障礙物，視距良好，夜間固無照
    明，惟可以車燈照亮前方行駛乙節，有道路交通事故調查報
    告表(一)及道路交通事故照片10張等在卷可參（見相卷第20、
    23-27頁），被告2人並無不能注意之情形。然被告陳碧欽、
    陳明朝於本院審理時均供承於肇事前未看到被害人倒臥於馬
    路上等語（見本院卷第84-85頁），且觀諸卷附道路交通事
    故現場圖1份及道路交通事故照片10張（見相卷第19、23-27
    頁），事故發生後現場血跡、輪胎印痕，被害人、車燈遺留
    碎片及散落物位置等證據，足認被告2人行駛時疏未注意車
    前狀況，並隨時採取必要之安全措施，致未發現被害人，造
    成被害人死亡，其等有過失甚明。而姓名年籍不詳之男子，
    於上揭時地騎乘機車肇事後加速逃逸，已據證人陳木霖於警
    詢時證述明確（見相卷第5頁），是該男子未在被害人倒地
    處之前方擺放警示設施，致被害人先後遭被告陳碧欽、陳明
    朝駕駛之自用小客車輾壓，就本件事故之發生亦與有過失。
四、本件經送請臺灣省嘉雲區車輛行車事故鑑定委員會，鑑定結
    果認第一階段：1、被害人夜間穿越道路，未小心迅速穿越
    ，為肇事主因。2、不明車號之機車駕駛人，夜間未注意車
    前狀況，撞擊橫越道路之行人，為肇事次因。第二階段：1
    、被告陳碧欽駕駛自用小客車，夜間未充分注意車前狀況，
    輾壓已先行肇事倒地之行人，為肇事主因。2、不明車號之
    機車駕駛人，肇事後逃逸，未在行人倒地處之前方擺放警示
    設施，導致被害人遭輾壓，為肇事次因。3、被害人無肇事
    因素。第三階段：1、被告陳明朝駕駛自用小客車，夜間未
    充分注意車前狀況，輾壓已先行肇事倒地之行人，為肇事主
    因。2、不明車號之機車駕駛人，肇事後逃逸，未在行人倒
    地處之前方擺放警示設施，導致被害人遭再次輾壓，為肇事
    次因。3、被害人無肇事因素，有該會100年1月31日嘉雲鑑
    990954字第1005800384號函1份在卷足參（見本院卷第51-52
    頁），且本件再送請臺灣省車輛行車事故覆議鑑定委員會鑑
    定，研議結論仍認依上揭臺灣省嘉雲區車輛行車事故鑑定委
    員會之鑑定意見，有該會100年3月15日覆議字第1006200959
    號函1份附卷可稽（見本院卷第55頁），就被告陳碧欽、陳
    明朝之肇事責任亦為相同之認定。從而被告陳碧欽、陳明朝
    之過失行為與被害人之死亡結果，具有相當因果關係。綜上
    所述，上揭證據均堪為補強證據，足以擔保被告陳碧欽、陳
    明朝於本院之自白與事實相符，本件事證明確，被告2人之
    犯行均堪以認定。
五、核被告陳碧欽、陳明朝所為，均係犯刑法第276條第1項之過
    失致人於死罪。被告陳明朝於事故發生後，在未有偵查犯罪
    職權之公務員發覺前，於警員前往現場處理時在場，當場承
    認為肇事人乙節，業據被告陳明朝於本院審理時供述在卷（
    見本院卷第85頁），並有職務報告、道路交通事故肇事人自
    首情形紀錄表各1份在卷可參（見本院卷第47-48頁），是被
    告陳明朝對於未發覺之犯罪自首而接受裁判，爰依刑法第62
    條前段規定減輕其刑。爰審酌被告陳碧欽國小肄業、陳明朝
    國小畢業之智識程度，於本件應負主要過失之違反注意義務
    程度，造成被害人死亡所生之損害，及被告2人犯後坦承犯
    行，惟尚未與告訴人及被害人家屬達成和解，暨被告陳碧欽
    自陳現無工作，家中為低收入戶，公公、先生均係輕度肢體
    障礙之人，其育有2名小孩，各為93年生、95年生，並提出
    嘉義縣六腳鄉鄉公所低收入戶證明書、中華民國身心障礙手
    冊影本各1份附卷可考（見本院卷第38-39頁），被告陳明朝
    自陳務農為生，家中有太太、小孩、孫子等一切情狀，各量
    處如主文所示之刑。
據上論斷，應依刑事訴訟法第284條之1、第273條之1第1項、第
299條第1項前段，刑法第276條第1項、第62條前段，刑法施行法
第1條之1第1項、第2項前段，判決如主文。
本案經檢察官姜智仁到庭執行職務。
中    華    民    國   100    年    3     月    31    日
                    交通法庭  法  官  卓春慧
以上正本證明與原本無異。
如不服本判決應於收受判決後10日內向本院提出上訴書狀，並應
敘述具體理由；其未敘述上訴理由者，應於上訴期間屆滿後20日
內向本院補提理由書（均須按他造當事人之人數附繕本）「切勿
逕送上級法院」。告訴人或被害人如對於本判決不服者，應具備
理由請求檢察官上訴，其上訴期間之計算係以檢察官收受判決正
本之日期為準。
中    華    民    國   100    年    3     月    31    日
                              書記官  李玫娜
附錄本案論罪科刑法條全文：
刑法第276條：
因過失致人於死者，處2年以下有期徒刑、拘役或2千元以下罰金
。
從事業務之人，因業務上之過失犯前項之罪者，處5年以下有期
徒刑或拘役，得併科3千元以下罰金。